【裁判字號】    95,台上,2120
【裁判日期】    950420
【裁判案由】    強盜等罪
【裁判全文】
最高法院刑事判決            九十五年度台上字第二一二０號
    上  訴  人  台灣高等法院台中分院檢察署檢察官
    上  訴  人
    即  被  告  乙○○
                        在押.
                甲○○
                       （另案在監執行）
上列上訴人等因被告等強盜等罪案件，不服台灣高等法院台中分
院中華民國九十五年一月五日第二審判決（九十四年度上訴字第
二三八九號，起訴案號：台灣台中地方法院檢察署九十四年度偵
字第八二八五、九七九六號），提起上訴，本院判決如下：
    主  文
原判決關於甲○○強盜部分撤銷，發回台灣高等法院台中分院。
其他上訴駁回。
    理  由
一、撤銷發回部分：
本件原判決維持第一審關於甲○○夥同乙○○強盜部分科刑之判
決，駁回甲○○在第二審之上訴，固非無見。
惟查：原判決認定甲○○為遂行如原判決附表（下稱附表）編號
二二、二三之強盜之目的，而先後竊取如附表編號六、九及十七
號所示之機車，並分別以上開竊得贓車為交通工具，前往附表編
號二二、二三所示商店為強盜行為。惟依附表所載，甲○○先後
為附表編號六、九、十七號所示之竊盜行為，係分別在民國九十
四年三月十五日、三月十七日、四月二十一日所為，則顯不可能
利用行竊所得之機車於九十四年三月十三日十四時、及同日二十
時三十分許為如附表編號二二、二三所示之強盜犯行，原判決上
開認定顯有認定事實與卷證資料不符，亦即證據上理由矛盾之違
誤，檢察官上訴意旨指摘原判決關於甲○○強盜部分不當，非無
理由，應認原判決上述部分，有撤銷發回更審之原因。
二、上訴駁回部分：
（一）乙○○、甲○○強盜部分：
按刑事訴訟法第三百七十七條規定，上訴於第三審法院，非以判
決違背法令為理由，不得為之。是提起第三審上訴，應以原判決
違背法令為理由，係屬法定要件。如果上訴理由書狀並未依據卷
內訴訟資料，具體指摘原判決不適用何種法則或如何適用不當，
或所指摘原判決違法情事，顯與法律規定得為第三審上訴理由之
違法情形，不相適合時，均應認其上訴為違背法律上之程式，予
以駁回。乙○○上訴意旨略稱：(1)、原判決認定乙○○騎機車在
店外等候接應，由甲○○持美工刀一支進入店內脅迫王昭棋，致
王昭棋不能抗拒後，強取店內財物，得手後，旋即走出店外坐上
乙○○接應之機車一同逃離現場等情。惟原判決援引證人王昭棋
警詢證詞為不利乙○○之認定，但王昭棋警詢究竟如何陳述，原
判決未於理由內說明，且甲○○進入便利商店後，如何脅迫王昭
棋至使不能抗拒，理由均未記載，均有判決不備理由之違誤。(2)
、被害人王昭棋於警詢之供述，係屬被告以外之人於審判外之供
述，除法律別有規定外，原則上不得作為證據，原判決雖載乙○
○未於言詞辯論終結前，對被害人王昭棋於警詢之陳述聲明異議
，惟乙○○於原審既矢口否認犯行，豈有未對王昭棋警詢筆錄聲
明異議之理，原判決除有理由與理由矛盾之違法外，亦有判決不
適用法則之違法。(3)、依據司法院大法官釋字第五八二號解釋，
證人必須經被告行使交互詰問始為適法，乙○○均未對證人行使
交互詰問，原判決遽行判決，亦有判決不適用法則之違誤等語。
甲○○上訴意旨略稱：伊先前犯罪均屬違反肅清煙毒條例等罪，
並無侵害他人不法之前科，且自八十七年七月十七日假釋出獄後
，未再有任何犯行，直至相隔約七年再犯本案之罪，被告實非有
犯罪習慣之人，原判決諭知被告入勞動場所強制工作一年，顯有
未當云云。
惟查原判決認定甲○○、乙○○共同意圖為自己不法所有攜帶兇
器強盜之犯意聯絡，於九十四年五月四日凌晨五時二十分許，以
由乙○○騎乘車號為ＴＲＤ－五０五號之輕型機車搭載甲○○至
台中市○○路○段八號全家便利商店，並先由乙○○進入該便利
商店內佯裝購物以資觀察店內人員數量，並確認店內僅有店員王
昭棋一人後，走出店外告知甲○○，由乙○○騎機車在店外等候
接應，由甲○○負責持如附表所示客觀上足供兇器使用之美工刀
一支進入店內脅迫王昭棋，至使王昭棋不能抗拒後，強取店內現
金等財物部分事實，係以甲○○於警詢、第一審之供述，乙○○
於警詢之供述，證人王昭棋等之供述，扣案之美工刀等證據，為
論處乙○○罪刑之依據，併敘明：(一)、乙○○於警詢中並已坦承
與甲○○共同為上揭攜帶兇器強盜犯行，且經第一審法院勘驗警
詢錄音帶結果，乙○○確有向警察直承：伊與甲○○於凌晨五時
十五分許到達該超商前，由伊先進去確定店員是否一個人，之後
再打暗號，甲○○再進去，甲○○是拿美工刀進去行搶（強取）
，伊在外面接應，計搶得郵票、電話卡，伊有問甲○○搶得多少
錢，甲○○說沒有錢，郵票、電話卡拿去換毒品，然後毒品二人
平分施打，扣案統一發票一張係伊喬裝客人進去店內觀察狀況買
東西所開之發票等語，其所供情節核與證人即同案被告甲○○於
警詢中證述二人共同犯案情節相符，況本案係警察根據線報獲悉
有人施用毒品，先行查獲乙○○施用毒品，並扣統一發票一張等
物，之後乙○○即在警察發覺其上揭共同攜帶兇器強盜犯行前，
主動自承向警察供出上開與甲○○共同攜帶兇器犯強盜行為；嗣
再由警察查獲甲○○等事實，足見被告乙○○上開於警詢中主動
供述之自白，核與事實相符。(二)、甲○○素行不佳，且無視攜帶
兇器強盜乃具有高度暴力內涵之犯罪行為，竟單獨或共同外出作
案，於九十四年三月二日至同年五月八日之短期間內，連續犯攜
帶兇器強盜案計達十四件，顯見其不務正業，犯罪成習等理由綦
詳，其推理、論斷核諸證據法則、經驗法則、論理法則皆無違背
。又查甲○○、乙○○二人於原審審理期日，對上開事實亦均坦
承不諱（原審卷第七二頁），且依卷附該便利商店監視錄影帶翻
拍照片所示，甲○○強盜財物時，已進入櫃檯內，與王昭棋相隔
距離只不過一、二步之距離，王昭棋亦無其他退路，足認當時王
昭棋客觀上已達不能抗拒之程度，是縱排除王昭棋之供述為證據
，依甲○○、乙○○之自白及卷附翻拍照片所示，被告等強盜財
物犯行亦堪認定，是王昭棋雖從未到庭接受乙○○之詰問，及原
判決未詳述甲○○如何脅迫致使王昭棋不能抗拒而強取財物，惟
對原判決認定被告等強盜取財之構成要件事實，尚不生影響，乙
○○上訴意旨(1)(2)兩項尚難認為第三審上訴之適法理由，再共同
被告甲○○業於第一審法院審理中以證人之身分經乙○○之辯護
人行交互詰問，審判長並當場訊問乙○○對證人供述有無意見，
乙○○並當場表示無其他證據調查等情，有審判筆錄可憑，難認
即於乙○○訴訟防禦權之保障有所妨礙，乙○○上訴意旨(3)項核
非依據卷證資料具體指摘原判決違背法令。又甲○○除如原判決
所載犯有多件強盜案件外，該段期間內尚另犯有搶奪、恐嚇取財
等多起案件，原判決認定其以犯罪為習，亦非無據。其餘上訴意
旨，係就原判決已說明事項，徒憑己見而任意指摘，核均與法律
規定得為第三審上訴理由之違法情形不相適合。其上訴違背法律
上之程式，應予駁回。
（二）甲○○上訴搶奪罪部分：
查第三審上訴書狀，應敘述上訴之理由，其未敘述者，得於提起
上訴後十日內補提理由書於原審法院，已逾上述期間，而於第三
審法院未判決前仍未提出上訴理由書狀者，第三審法院應以判決
駁回之，刑事訴訟法第三百八十二條第一項、第三百九十五條後
段規定甚明。本件上訴人甲○○搶奪罪部分，不服原審判決，於
九十五年一月二十日提起上訴，並未敘述理由，迄今逾期已久，
於本院未判決前仍未提出，依上開規定，其上訴自非合法，應予
駁回。
（三）甲○○上訴恐嚇取財罪部分：
按刑事訴訟法第三百七十六條所列各罪之案件，經第二審判決者
，不得上訴於第三審法院，法有明文。本件上訴人甲○○恐嚇取
財部分，原判決係依刑法第三百四十六條第一項之規定論處罪刑
，核屬刑事訴訟法第三百七十六條第六款之案件，既經第二審判
決，自不得上訴於第三審法院，甲○○竟復提起上訴，顯為法所
不許，其上訴為不合法，應予駁回。
據上論結，應依刑事訴訟法第三百九十七條、第四百零一條、第
三百九十五條，判決如主文。
中    華    民    國  九十五  年    四    月   二十   日
                      最高法院刑事第七庭
                          審判長法官  呂  潮  澤
                                法官  吳  昆  仁
                                法官  孫  增  同
                                法官  趙  文  淵
                                法官  吳      燦
      本件正本證明與原本無異
                                      書  記  官
中    華    民    國  九十五  年    四    月  二十五  日
                                                      J


司法院資訊處製作；財團法人民間司法改革基金會備份。
